臺灣臺中地方法院刑事判決　　　　　　　　　　　　　九十四年度訴字第四八五號
　　公　訴　人　臺灣臺中地方法院檢察署檢察官
　　被　　　告　甲○○
右列被告因毒品危害防制條例案件，經檢察官提起公訴（九十三年度毒偵字第四六九
六號），本院判決如左：
    主  文
甲○○施用第一級毒品，累犯，處有期徒刑拾月。扣案之海洛因壹包（驗後淨重零點
壹肆公克）沒收銷燬之，注射針筒壹支沒收。
    事  實
一、甲○○前曾於民國八十九年間，因施用毒品案件，經送觀察勒戒後，認有繼續施
    用毒品傾向，由臺灣雲林地方法院檢察署檢察官續聲請強制戒治獲准，自八十九
    年四月十二日執行強制戒治，戒治期間表現良好，於八十九年八月二十二日停止
    戒治，並交付保護管束，保護管束於九十年三月十三日期滿，未經撤銷視為執行
    完畢，嗣經該署於九十年四月十六日以九十年度戒毒偵字第五九號為不起訴處分
    確定；又於九十三年間因施用毒品案件，經臺灣南投地方法院埔里簡易庭判處有
    期徒刑六月，得易科罰金確定，於九十三年八月三日易科罰金執行完畢。詎仍不
    知悔改，於前案停止戒治交付保護管束期滿視同強制戒治執行完畢釋放後五年內
    ，復基於施用第一級毒品海洛因之犯意，於九十三年十一月十四日或其前四、五
    日內某時，在臺中縣太平市某不詳地點，以將海洛因摻水入注射針筒內之肌肉注
    射方式，施用海洛因一次。嗣於九十三年十一月十四日十七時三十分許，張正義
    在臺中縣太平市十甲二號橋前向甲○○詢問是否有毒品海洛因或安非他命可供施
    用時，為警當場查獲，並扣得甲○○胸罩內之海洛因一包（驗後淨重零點一四公
    克）及其所有供施用海洛因用之注射針筒一支。
二、案經臺中縣警察局霧峰分局報請臺灣臺中地方法院檢察署檢察官偵查起訴。
    理  由
一、訊據被告甲○○固直承於右開時地為警查獲，經警採尿送驗呈現鴉片類代謝物、
    嗎啡均陽性反應，自其胸罩內起獲扣案之白色粉末一包等情不諱，惟矢口否認有
    何施用第一級毒品海洛因犯行，辯稱：伊並未施用海洛因，在伊胸罩內查扣之白
    色粉末並非海洛因，而係葡萄糖，是伊要餵小孩吃奶時添加所用，另注射針筒一
支也不是伊所有，是張正義的，當初該注射針筒剛好在伊與張正義機車中間，伊
    怕警員誤認為伊所有，就將注射針筒撿起來再丟到旁邊去，警察可能剛好看到伊
    在丟的動作，就認為是伊的云云。
  (一)惟查，被告於查獲當日經警採其尿液送驗結果，呈現鴉片類代謝物及嗎啡均陽性
    反應，有中山醫學大學附設醫院藥物濫用檢測中心出具之報告書乙份可證。而按
    一般人注射海洛因或嗎啡後經體內吸收代謝約三十分鐘後，以嗎啡型態為主開始
    排入尿中，而以最初六至十二小時排泄量最多，約有七十五％之毒品代謝物（嗎
    啡）可在注射後二十四小時內陸續由尿中排出體外，剩餘量則可能在數日內分別
    排出體外，故一般而言，施用多量毒品者，於施用後四、五日仍有可能檢出低濃
    度毒品反應，此有法務部調查局九十二年一月二日調科壹字第○九一○○八九二
    ○三─○號函影本乙份附卷可稽，被告既於九十三年十一月十四日採尿送驗結果
    ，尿液呈現上開毒品陽性反應，足見被告確實有於該日採尿前四、五日內某時有
    施用毒品海洛因之犯行至明。
  (二)另當場在被告胸罩內扣得疑似海洛因之白色粉末一包經送鑑定結果，確含有海洛
    因成份，淨重零點一四公克，空包裝重零點二三公克，亦有法務部調查局鑑定通
    知書乙份附卷可參。被告雖辯稱該包並非毒品，且在警局經警員當場施測結果，
    伊有聽到警員說不是海洛因云云。然證人即查獲警員蔡兆榮於本院九十四年三月
    三十日審理時，經具結後證稱：伊不能確定當天查扣之白色粉末是否為毒品，被
    告自己講是葡萄糖，但伊無法確認，在警局雖有以簡易試驗法，用牙籤取樣部分
    白色粉末試驗，可能因為取樣量少或純度不高，致無法檢測出毒品反應，故仍應
    以更精確的儀器測試才準等語。而觀本案扣案之海洛因毛重僅約零點三公克，有
    搜索扣押筆錄一份為證，經送鑑定結果，該包毒品海洛因淨重為零點一四公克，
    空包裝重為零點二三公克，合計零點三七公克，與當初扣案之白色粉末一包毛重
    約零點三公克相差無幾，且經鑑定後其淨重及空包裝重分別均僅零點一四公克及
    零點二三公克，足見海洛因份量極微，以致前開鑑定單位亦無法標明其純度暨純
    質淨重若干，故證人蔡兆榮於警局以簡易試驗法，以牙籤取樣方式初步試驗，無
    法檢出毒品反應，亦與常理並不相悖。而被告於九十三年十一月十四日十七時三
    十分許為警查獲，自其身上起獲扣案之白色粉末一包後，翌日隨即由臺中縣警察
    局霧峰分局移送法務部調查局鑑定，有法務部調查局前開鑑定通知書載明移送文
    號「九十三年十一月十五日霧警刑字第０九三００五六六三九號」一情可明，足
    見本案自被告胸罩內起獲之白色粉末一包，確為送鑑之標的物，且經檢測出含有
    毒品海洛因成分無誤，被告此部分辯解為無可採。
  (三)至扣案之注射針筒一支則為被告所有，除據同案被告張正義迭於警詢時供稱：當
    時被告正想把衛生紙所包裹著之已注射過注射針筒丟棄，即被警方發現，遭被告
    丟棄之注射針筒就是被告用來注射海洛因所用等語綦詳（參偵卷第一八頁背面、
    第二一頁筆錄）。證人蔡兆榮於本院同日審理時，亦具結證稱：查獲時是由另名
    同事看到被告丟了一團衛生紙，並不是被告先撿起來再丟等情（參本院卷第三六
    頁筆錄）。同案被告張正義及證人蔡兆榮均未證述有看到被告先將注射針筒撿起
    來再丟擲之動作。況，於本案查獲前，扣案之注射針筒果真置於被告與同案被告
    張正義所有機車之中間，既非被告持有，被告又何需多此一舉，見警臨檢之際，
    將注射針筒立刻拾起並再度丟棄之理？實難想像，且被告於檢察官偵訊時亦供承
    扣案之注射針筒為伊所丟棄在地之語（參偵卷第四三頁筆錄）。足見扣案注射針
    筒確係被告施用毒品海洛因所用之物，其見警到場，始臨時將之丟棄在地，避免
    其施用毒品海洛因犯行遭發現至明。
  (四)被告於本院審理時辯稱該扣案之注射針筒並非伊所有，在胸罩內查扣之物並非毒
    品，暨無於右開事實欄所載時間施用毒品犯行云云，均無可採。此外，復有警員
    製作之職務報告書、照片等件在卷可資佐證。被告有施用第一級毒品海洛因之犯
    行，事證業臻明確，犯行堪以認定。又被告直承於查獲前三、四日人均在臺中縣
    太平市○○○路四十巷二號四樓之二居處，足見被告施用海洛因之地點，應在臺
    中縣太平市某處；至被告雖否認有施用毒品犯行，然依同案被告張正義說詞，被
    告確實以注射針筒方式施用毒品海洛因，扣案針筒即為其施用後欲予丟棄，被告
    於偵訊時末亦供稱該針筒為其所有，是本院認定被告施用毒品方式，應為將海洛
    因摻水入注射針筒內之肌肉注射方式，均併此敘明。
  (五)又查被告前曾於八十九年間，因施用毒品案件，經送觀察勒戒後，認有繼續施用
    毒品傾向，由臺灣雲林地方法院檢察署檢察官續聲請強制戒治獲准，自八十九年
    四月十二日執行強制戒治，戒治期間表現良好，於八十九年八月二十二日停止戒
    治，並交付保護管束，保護管束於九十年三月十三日期滿，未經撤銷視為執行完
    畢，嗣經該署於九十年四月十六日以九十年度戒毒偵字第五九號為不起訴處分確
    定等情，有前開不起訴處分書、臺灣高等法院被告全國前案紀錄表各乙份存卷可
    參，其於前案停止戒治交付保護管束期滿視同強制戒治執行完畢釋放後五年內，
    再犯施用毒品案件，依毒品危害防制條例第二十三條第二項規定，應接受刑事制
    裁，應予依法論科。
二、核被告所為，係犯毒品危害防制條例第十條第一項施用第一級毒品罪。被告持有
    毒品之行為，為施用毒品之高度行為所吸收，不另論罪。末查，被告前曾於九十
    三年間因施用毒品案件，經臺灣南投地方法院埔里簡易庭判處有期徒刑六月，得
    易科罰金確定，於九十三年八月三日易科罰金執行完畢等節，有前開紀錄表可據
    ，其於前案執行完畢釋放後，五年內再犯本案有期徒刑以上之罪，為累犯，依刑
    法第四十七條規定加重其刑。爰審酌被告前已接受觀察、勒戒及強制戒治等程序
    ，復經判處徒刑確定執行完畢，仍不知悔改，復行施用，顯然對於毒品依賴甚深
    ，惟仍飾詞否認犯行，態度不佳，顯無悔改之心等一切情狀，量處如主文所示之
    刑。至扣案之海洛因一包（驗後淨重零點一四公克）為違禁物，依毒品危害防制
    條例第十八條第一項前段規定諭知沒收銷燬之；另扣得之注射針筒一支，為其所
    有供施用海洛因之物，業經本院認定如前，應依刑法第三十八條第一項第二款規
    定宣告沒收。
據上論斷，依刑事訴訟法第二百九十九條第一項前段，毒品危害防制條例第十條第一
項、第二十三條第二項、第十八條第一項前段，刑法第十一條、第四十七條、第三十
八條第一項第二款，判決如主文所示。
中      華      民      國      九十四      年      四    月    十三    日
                                    臺灣臺中地方法院刑事第四庭
                                        審判長法  官  張靜琪
                                              法  官  吳進發
                                              法  官  賴妙雲
右正本證明與原本無異。
如不服本判決，應於判決送達後十日內向本院提出上訴狀，上訴於臺灣高等法院臺中
分院( 須附繕本 )。
                                              書記官
中      華      民      國      九十四      年      四    月    十三    日
附錄論罪科刑法條
毒品危害防制條例第十條第一項、第二項
第 10 條    施用第一級毒品者，處六月以上五年以下有期徒刑。
            施用第二級毒品者，處三年以下有期徒刑。
